臺灣士林地方法院刑事判決
111年度金訴字第49號
                                     111年度金訴字第50號
                                     111年度金訴字第51號
公  訴  人  臺灣士林地方檢察署檢察官
被      告  陳冠瑋


上列被告因違反洗錢防制法等案件，經檢察官提起公訴（110年
度偵緝字第865號）、追加起訴（110年度偵字第19009、12454、
13297號）及移送併辦（臺灣基隆地方檢察署109年度偵字第7129
號、111年度偵字第832號），因被告於本院準備程序就被訴事實
為有罪之陳述，經告知被告簡式審判程序之旨，並聽取當事人之
意見後，本院合議庭裁定改由受命法官依簡式審判程序審理，判
決如下：
    主    文
陳冠瑋幫助犯洗錢防制法第十四條第一項之一般洗錢罪，處有期
徒刑肆月，併科罰金新臺幣貳萬元，罰金如易服勞役，以新臺幣
壹仟元折算壹日。
    事實及理由
一、陳冠瑋可預見將金融機構帳戶提供予他人使用，極易遭詐欺
    集團利用為犯罪工具，一般人無故取得他人金融帳戶使用，
    常與財產犯罪密切相關，提供帳戶予他人使用，可能幫助犯
    罪份子作為不法收取款項之用，並供該人將犯罪所得款項匯
    入，而藉此掩飾犯罪所得之真正去向，竟仍基於容任該結果
    發生亦不違背其本意之幫助詐欺取財與掩飾詐欺所得去向之
    洗錢不確定故意，於民國109年9月16日前某時許，在不詳地
    點，將其所有之台新國際商業銀行（下簡稱：台新銀行）帳
    戶（帳號：000-000000XXXX8749號、下簡稱：本案帳戶）提
    款卡（含密碼）、網銀帳戶（含密碼）交付予詐欺集團成員
    使用。嗣該詐欺集團成員取得本案帳戶之提款卡（含密碼）
    、網銀帳戶（含密碼）後，即於如附表所示時間詐騙陳采琳
    、李佩容、陳泳晴、張語珈、陳雅倫、李芸萱等人，致其等
    分別陷於錯誤，先後匯款至本案帳戶內（詐欺手法、匯款時
    間及金額均詳如附表所示），復由該詐欺集團成員透過網銀
    帳戶將上開款項轉出而形成資金追查斷點，陳冠瑋因而以此
    方式幫助該詐欺集團成員向他人詐取財物，並掩飾、隱匿特
    定犯罪所得之去向及所在得逞。
二、上揭事實，業據被告於本院準備及審理時均坦承不諱，並有
    卷附台新銀行109年10月16日台新作文字第10922505號函檢
    附本案帳戶交易明細（偵752卷第19至29頁）可查，且有下
    列證據可佐：
　⑴附表編號1部分，核與證人即告訴人陳采琳於警詢時之證述內
    容相符（偵752卷第7、8頁），並有交易明細及投資平台翻
    拍照片（同上偵卷第9、10頁）、國泰世華銀行存摺封面及
    帳戶交易明細影本（同上偵卷第11、13頁）、陳采琳與暱稱
    「逸瀟」之詐騙集團成員LINE對話紀錄擷圖照片（同上偵卷
    第31至33頁）、內政部警政署反詐騙諮詢專線紀錄表（同上
    偵卷第35頁）在卷可佐。　
　⑵附表編號2部分，核與證人即告訴人李佩容於警詢時之證述內
    容相符（基檢偵832卷第23至25頁），並有卷存內政部警政
    署反詐騙諮詢專線紀錄表（同上偵卷第27頁）可稽。　
　⑶附表編號3部分，核與證人即告訴人陳泳晴於警詢時之證述內
    容相符（基檢偵7129卷第15至18頁），並有卷附陳泳晴與暱
    稱「Ray秘書-佳佳」、「Mr.雷」、「指導員小怡」之詐騙
    集團成員LINE對話紀錄擷圖、行動銀行轉帳明細翻拍照片（
    同上偵卷第47至77頁）、內政部警政署反詐騙諮詢專線紀錄
    表、桃園市政府警察局中壢分局自強派出所受理詐騙帳戶通
    報警示簡便格式表、受理刑事案件報案三聯單、受理各類案
    件紀錄表、金融機構聯防機制通報單（同上偵卷第81至82、
    91至97頁）可證。　　
　⑷附表編號4部分，核與證人即告訴人張語珈於警詢時之證述內
    容相符（偵12454卷第33至37頁），並有LINE對話紀錄擷圖
    照片（同上偵卷第153至257頁）、中國信託活存明細查詢（
    同上偵卷第93頁）、臺中市政府警察局第二分局立人派出所
    受理詐騙帳戶通報警示簡便格式表、金融機構聯防機制通報
    單（同上偵卷第131至133頁）在卷可憑。　　
　⑸附表編號5部分，核與證人即告訴人陳雅倫於警詢時之證述內
    容相符（偵13297卷第9至11頁），並有陳雅倫提供之詐騙網
    站、LINE對話紀錄擷圖照片（同上偵卷第17至22頁）、轉帳
    交易擷圖照片（同上偵卷第14、15頁）、內政部警政署反詐
    騙諮詢專線紀錄表、苗栗縣警察局頭份分局頭份派出所受理
    各類案件紀錄表、受理刑事案件報案三聯單、受理詐騙帳戶
    通報警示簡便格式表、金融機構聯防機制通報單各1份（同
    上偵卷第39至47頁）在卷可佐。　　
　⑹附表編號6部分，核與證人即告訴人李芸萱於警詢時之證述內
    容相符（偵19009卷第13至19頁），並有卷附李芸萱提供之
    詐騙網站、LINE對話紀錄擷圖照片（同上偵卷第60至81頁）
    、臺幣活存明細擷圖照片（同上偵卷第56頁）、內政部警政
    署反詐騙諮詢專線紀錄表、臺中縣政府警察局清水分局沙鹿
    分駐所受理詐騙帳戶通報警示簡便格式表、陳報單、受理刑
    事案件報案三聯單、受理各類案件紀錄表（同上偵卷第39、
    44、48至50頁）可參。　
　⑺基上，被告上開任意性自白與事證相符而足採信。從而，本
    案事證明確，被告上開犯行，洵堪認定。
三、論罪科刑：
  ㈠核被告所為，係犯刑法第30條第1項、第339條第1項之幫助詐
    欺取財罪，以及刑法第30條第1項、洗錢防制法第14條第1 
    項之幫助一般洗錢罪。臺灣士林地方檢察署110年度偵字第1
    9009、12454、13297號追加起訴部分（即附表編號4至6之被
    害人）、臺灣基隆地方檢察署109年度偵字第7129號、111年
    度偵字第832號移送併辦部分（即附表編號2、3之被害人）
    與起訴事實部分，有想像競合裁判上一罪關係，為起訴效力
    所及，本院自應併予審究。　　
　㈡公訴及追加意旨認被告係屬詐欺取財罪與洗錢罪之正犯，無
    非係以被告曾於偵查時自陳係其將附表所示被害人之款項以
    網銀帳戶轉出為依據，然此部分業經被告於本院訊問時否認
    （本院金訴49卷第163頁）在案，復無其他證據可證明被告
    上開陳述為真，或被告另有參與詐欺取財或洗錢之構成要件
    之行為，基於罪疑唯輕原則，此部分應為被告有利之認定，
    認被告所為，係參與詐欺取財、洗錢構成要件以外之行為，
    為幫助犯。是公訴及追加意旨上開認定尚有未合，惟基本社
    會事實同一，且併辦意旨已敘明被告係涉犯幫助詐欺取財、
    幫助一般洗錢罪，爰予以更正，附此陳明。
　㈢被告以一交付本案帳戶提款卡（含密碼）、網銀帳號（含密
    碼）之行為，幫助詐欺集團詐騙附表編號1至6所示被害人之
    財物，侵害不同人之財產法益，且係同時觸犯幫助詐欺取財
    罪及幫助一般洗錢罪，為想像競合犯，應依刑法第55條前段
    規定，從一重論以幫助一般洗錢罪。　
　㈣被告以幫助他人犯罪之意思而參與犯罪構成要件以外之行為
    ，為詐欺取財罪及洗錢罪之幫助犯，爰依刑法第30條第2項
    之規定，減輕其刑。又被告於本院準備及審理程序時自白前
    揭幫助洗錢犯行，業如前述，爰依洗錢防制法第16條第2項
    之規定，減輕其刑，並依法遞減輕之。
　㈤爰審酌被告雖非實際遂行詐欺取財、洗錢犯行之人，然其輕
    率提供本案帳戶提款卡（含密碼）、網銀帳戶（含密碼）予
    詐欺集團作為犯罪之用，助長詐欺犯罪風氣之猖獗，嚴重危
    害財產交易安全與社會經濟秩序，所為實非可取；惟念其終
    知坦承犯行，態度尚可，兼衡其犯罪之動機、目的、手段、
    素行、被害人數及遭詐騙之金額、於本院審理時自陳高職畢
    業之智識程度，目前無業，之前是油漆工或木工，日薪約8
    百至1千2百元，未婚，與繼父租屋同住之家庭經濟狀況，暨
    之前固曾與陳采琳、陳雅倫、李芸萱達成調解（本院審金訴
    455卷第97至98頁、審金訴599卷第55至56頁、審金訴662卷
    第51至52頁），但並未依約履行（本院公務電話紀錄）等一
    切情狀，量處如主文所示之刑，以資懲儆。
　㈥本案依卷內資料，無證據足認被告曾獲得任何犯罪所得，故
    本案尚無犯罪所得應予宣告沒收或追徵之問題。至如附表所
    示被害人匯入本案帳戶內之款項，固屬洗錢之標的，然上開
    款項業經詐欺集團成員轉出而非被告所有，被告並無實際取
    得，或具管領、處分權限甚明，故不另依刑法第38條之1第1
    項或洗錢防制法第18條第1項前段規定宣告沒收或追徵，起
    訴書認應依刑法第38條之1第1項之規定宣告沒收云云，要屬
    誤解，附此陳明。
據上論斷，應依刑事訴訟法第273條之1第1項、第299條第1項前
段，判決如主文。
本案經檢察官張嘉婷提起公訴、檢察官詹于槿及江耀民追加起訴
、檢察官楊景舜、陳虹如移送併辦，檢察官林嘉宏到庭執行職務
。
中　　華　　民　　國　　111 　年　　8 　　月　　24　　日
                  刑事第三庭　法  官  林正忠
以上正本證明與原本無異。
如不服本判決應於收受判決後20日內向本院提出上訴書狀，並應
敘述具體理由。其未敘述上訴理由者，應於上訴期間屆滿後20日
內向本院補提理由書（均須按他造當事人之人數附繕本）「切勿
逕送上級法院」。
因疫情而遲誤不變期間，得向法院聲請回復原狀。
                              書記官  張佩旻
中　　華　　民　　國　　111 　年　　8 　　月　　30　　日
附表：元/新臺幣
編號 被害人   詐  騙  手  法 匯款時間 匯款金額  備註  1 陳采琳 詐欺集團成員於109年9月8日某時許起陸續以LINE暱稱「逸瀟」與陳采琳聯繫，佯以投資為由，致其陷於錯誤而匯款。 109年9月16日14時28分許 20萬元 即起訴書所載之被害人  2 李佩容 詐欺集團成員於109年9月9日某時許，在臉書張貼投資訊息，李佩容與其聯繫後，向其佯稱可在平台上下注賺錢為由，致其陷於錯誤而匯款。 109年9月16日18時29分許 15萬元 即111年度偵字第832號併辦意旨書之被害人  3 陳泳晴 詐欺集團成員於109年9月8日某時許，在臉書張貼投資訊息，復以LINE暱稱「指導員小怡」、「Mr.雷」、「RAY秘書-佳佳」向陳泳晴佯稱可在線上博奕遊戲賺錢之不實訊息，致其陷於錯誤而匯款。 109年9月16日13時36分 同日時43分許 5萬元   5萬元 即109年度偵字第7129號併辦意旨書之被害人  4 張語珈 詐欺集團成員於109年8月初某時許在臉書張貼投資理財訊息，張語珈就依指示加入LINE後，即對張語珈佯以可在網路平台投資賺錢等不實訊息，致其陷於錯誤而匯款。 109年9月16日13時54分許 10萬元 即110年度偵字第12454、13297號追加起訴書之被害人  5 陳雅倫 詐欺集團成員於109年8月31日21時6分許，以LINE暱稱士傑-happy express與陳雅倫聯繫，佯以可在網路投資獲利等不實訊息，致其陷於錯誤而匯款。 109年9月16日13時55分許 同日時56分許 同日時59分許  5萬元   5萬元  5萬元   6 李芸萱 詐欺集團成員於109年8月間某時許，透過LINE與李芸萱聯繫，佯以可在網路投資獲利等不實訊息，致其陷於錯誤而匯款。 109年9月17日15時54分許 30,500元 即110年度偵字第19009號追加起訴書之被害人